【裁判字號】    96,交聲,171
【裁判日期】    970109
【裁判案由】    違反道路交通管理處罰條例聲明異議
【裁判全文】
臺灣苗栗地方法院交通事件裁定         96年度交聲字第171號
原處分機關  交通部公路總局新竹區監理所苗栗監理站
異  議  人
即受處分人  甲○○
上列受處分人因違反道路交通管理處罰條例案件，對於交通部公
路總局新竹區監理所苗栗監理站96年7 月9 日所為之竹監苗字第
裁54-ZB0000000號處分（原舉發案號：公警局交字第ZB0000000
號），聲明異議，本院裁定如下：
    主  文
異議駁回。
    理  由
一、本件聲明異議意旨略以：異議人於高速公路時速限制100 公
    里之路段以時速120 公里超速行駛，經內政部警政署國道公
    路警察局逕行舉發，並經交通部公路總局新竹區監理所苗栗
    監理站以最高額罰金處罰鍰新臺幣（下同）6,000 元整。異
    議人以因當時生意失敗，舉家搬遷他鄉，故未能收受罰單，
    懇請法院改處以最低金額云云。
二、按異議人不服道路交通管理處罰條例第8 條主管機關所為之
    處罰，得於接到裁決書之翌日起20日內，向管轄地方法院聲
    明異議，道路交通管理處罰條例第87條第1 項定有明文。又
    按交通法庭認聲明異議不合法律上之程式或其異議權已經喪
    失者，應以裁定駁回之，但其不合法律上之程式可補正者，
    應先定期命為補正，逾期不補正者，即予駁回，道路交通案
    件處理辦法第18條亦有明文。
三、次按處理違反道路交通管理事件，有關文書送達之程序，依
    行政程序法之規定；送達，有不能向應受送達人之住居所、
    事務所、營業所或就業處所為之者，或有於應送達處所不獲
    會晤應受送達人時，不能將文書付與有辨別事理能力之同居
    人、受僱人或應送達處所之接收郵件人員之情形者，得將文
    書寄存送達地之地方自治或警察機關，並作送達通知書2 份
    ，1 份黏貼於應受送達人住居所、事務所、營業所或其就業
    處所門首，另1 份交由鄰居轉交或置於該送達處所信箱或其
    他適當位置，以為送達。而由郵政機關為送達者，得將文書
    寄存於送達地之郵政機關。寄存機關自收受寄存文書之日起
    ，應保存3 個月，此於違反道路交通管理事件統一裁罰基準
    及處理細則第5 條、行政程序法第74條分別定有明文。是本
    件裁決書於民國96年7 月9 日作成後，經原處分機關將裁決
    書交由郵務機關送達至異議人當時之戶籍地址，因未獲會晤
    異議人，亦不能將該裁定交付予其有識別能力之同居人或受
    僱人，乃在同年月16日經郵政機關辦理寄存送達於苗栗縣鶴
    岡郵局，此有交通部公路總局新竹區監理所苗栗監理站送達
    證書附卷可稽。依上開行政程序法第74條規定，應以寄存之
    日期視為收受送達之日期，而發生送達之效力（法務部法律
    字第0920026106號函意旨參照），故上開裁定書已於96 年7
    月16日合法送達，異議人原應於送達之翌日起20日內即96年
    8 月5 日以前提出異議，始為適法。惟查，異議人遲至96年
    12月4 日始向原處分機關聲明異議，有其聲明異議狀上之收
    文戳足憑。是異議人之聲明異議，已逾法定20日之不變期間
    甚明。
四、異議人雖辯稱人在國外事實上無從收受裁決書云云，惟查：
    汽車所有人名稱、住所等如有變更，應向公路監理機關辦理
    登記，為道路交通安全規則第23條第1 項所明定，且基於便
    民原則，因應社會現況，交通部公路局另訂定公路監理電腦
    系統車輛車籍及駕駛人駕籍增設「通信地址」欄位作業注意
    事項，依該注意事項第1 條、第2 條、第5 條、第6 條規定
    ，因應車主、駕駛人之需要，准予車主、駕駛人於公路監理
    電腦系統車籍及駕籍檔中增列通信地址，以利公路監理機關
    各項通知單之寄達。是異議人雖因舉家搬遷而未受通知，惟
    其既未向公路監理機申請增列通信地址亦未變更其車籍登記
    ，致未能收受上開舉發通知單，應屬可歸責於己之事由，故
    其因此所生之不利益，本應由其自行承擔，此亦為寄存送達
    制度設立之本意，是原處分機關將裁決書依上揭行政程序法
    第74條規定為寄存送達，自無不法之處，附此敘明。綜上，
    揆諸前開道路交通管理處罰條例第87條第1 項、道路交通案
    件處理辦法第18條之規定，本件異議程序自非適法，且依其
    情形無從補正，應逕予駁回。
五、據上論斷，依道路交通案件處理辦法第18條，裁定如主文。
    。
中    華    民    國    97    年    1     月    9     日
                    交通法庭    法  官  林卉聆
上正本證明與原本無異。
如不服本裁定，應於裁定送達後5 日內向本院提出抗告狀。
                                書記官  黃雅琦
中    華    民    國    97    年    1     月    9     日


司法院資訊處製作；財團法人民間司法改革基金會備份。
